臺灣新北地方法院行政訴訟判決
                                      110年度交字第855號

原      告  呂柏毅（民國00年0月0日生）   



法定代理人  武氏清廉

法定代理人兼         
訴訟代理人  呂文芳  

被      告  交通部公路總局嘉義區監理所

代  表  人  黃萬益（所長）

訴訟代理人  李文義  
上列當事人間因交通裁決事件，原告不服被告民國110年11月15
日嘉監裁字第70-C00000000號裁決，向本院提起行政訴訟，本院
判決如下：
    主  文
一、原處分撤銷。
二、訴訟費用新臺幣參佰元由被告負擔；被告應賠償給付原告新
    臺幣參佰元。
    事實及理由
壹、程序方面：
一、原告不服被告所為道路交通管理處罰條例第8條的裁決而提
    起撤銷訴訟，依行政訴訟法第237條之1，應適用交通裁決事
    件訴訟程序。
二、依行政訴訟法第49條第2項第4款規定：「行政訴訟應以律師
    為訴訟代理人。非律師具有下列情形之一者，亦得為訴訟代
    理人：四、交通裁決事件，原告為自然人時，其配偶、三親
    等內之血親或二親等內之姻親；原告為法人或非法人團體時
    ，其所屬人員辦理與訴訟事件相關業務。」，本件原告之法
    定代理人武氏清廉委任共同法定代理人呂文芳為訴訟代理人
    ，此有行政訴訟委任書、身分證影本及戶口名簿影本在卷可
    稽（見本院卷第19至23頁），符合上開規定，准為原告之訴
    訟代理人。
貳、實體方面：
一、爭訟概要：緣原告於民國110年7月17日0時35分許，駕駛所
    有車牌號碼000-0000號普通重型機車（下稱系爭機車）而行
    經新北市土城區擺接堡路與自強街引道口時，因有「於道路
    上蛇行、競速方式危險駕車」之違規事實，為新北市政府警
    察局土城分局執行巡邏勤務之警員於該路口停等紅燈時目睹
    ，經追及稽查系爭機車未得攔停，於返所後調閱現場監視器
    而認定系爭機車上開違規屬實，遂於110年7月17日填製新北
    警交字第C00000000號舉發違反道路交通管理事件通知單予
    以舉發，記載應到案日期為110年8月31日前，並移送被告處
    理。原告於110年8月23日提出違規申訴，嗣經被告調查認定
    原告有「在道路上蛇行」之違規事實，乃依道路交通管理處
    罰條例第43條第1項第1款、第63條第1項（第3款）、第24條
    （第1項第3款）之規定，以110年11月15日嘉監裁字第70-C0
    0000000號違反道路交通管理事件裁決書（下稱原處分），
    裁處原告罰鍰新臺幣（下同）1萬2000元，記違規點數3點，
    並應參加道路交通安全講習。原告不服，遂提起本件行政訴
    訟。
二、原告起訴主張及聲明：
㈠、主張要旨：
    警方行車紀錄器被覆蓋，無法證明原告違規事實。影片中員
    福街引道中的機車，並不是原告，原告早已停路邊。路口監
    視器影片速度加快2倍速，是在營造速度很快，原告沒有蛇
    行。
㈡、聲明：⑴原處分撤銷。⑵訴訟費用由被告負擔。
三、被告答辯及聲明：
㈠、答辯要旨：
⑴、原告曾於110年8月23日向被告提出陳述（乙證3）。經向舉發
    單位新北市政府警察局土城分局查證，該分局於110年9月9
    日新北警土交字第1103716032號函（乙證4）查復，並提供
    監視器影像(乙證5)、影像擷圖照片(乙證6)。
⑵、原告提起訴訟後，為重新審查全案，再函請舉發機關新北市
    政府警察局土城分局查證，該分局110年12月30日新北警土
    交字第1103732774號函復(乙證7)略以：「…復經員警再次確
    認，該車（000-0000）係於該員目擊並上前攔查未果，確有
    蛇行等影響交通往來安全之虞，並經調閱監視影像在案」。
    並提供舉發員警職務報告(乙證8)、現場示意圖(乙證9)。
⑶、所謂「蛇行」，係指車輛沿途任意變換車道，且於車道上穿
    梭行駛之危險駕車方式，當駕駛人為蛇行行為時，對其他車
    輛駕駛人而言實屬難以預測的突發情形，顯已超出一般用路
    人對其行車動線之合理期待，嚴重影響或危及其他用路人之
    行車安全。檢視監視器影像(檔名擺接堡路、自強街引道(3)
    )、影像擷圖照片編號7-10(紅色圓圈)，影像降低速度播放
    ，仍可見該車沿途以相當之速度任意變換車道。又本案係員
    警於現場目擊，因攔查未果，調閱監視影像查明車號後，依
    道路交通管理處罰條例第7之2條規定，查明違規車號後逕行
    舉發，足證原告確有蛇行等影響交通往來安全之虞之違規行
    為。
⑷、綜上，原告違反「道路交通管理處罰條例」第43條第1項第1
    款之事實明確，從而，原告之訴為無理由，爰依行政訴訟法
    第237之4條規定，檢附全案案卷資料乙份，敬請貴院予以駁
    回。
㈡、聲明：⑴原告之訴駁回。⑵訴訟費用由原告負擔。
四、爭點：原告於上開時、地，騎乘系爭機車，有無在道路上「
    蛇行」之違規事實？
五、本院的判斷：
㈠、前提事實：爭訟概要欄所載之事實，除上開爭點外，其餘事
    實業據原告於起訴狀所不爭執，且有新北警交字第C0000000
    0號舉發違反道路交通管理事件通知單移送聯、嘉義區監理
    所嘉監裁字第70-C00000000號違反道路交通管理事件裁決書
    及送達證書、原告110年8月23日陳述單、新北市政府警察局
    土城分局110年9月9日新北警土交字第1103716032號函、監
    視器影像光碟、影像擷圖照片、現場照片、新北市政府警察
    局土城分局110年12月30日新北警土交字第1103732774號函
    、員警職務報告、現場示意圖、單號C00000000違規歷史資
    料查詢報表、機車車籍查詢資料、駕駛人基本資料等（見本
    院卷第39頁至第69頁）足資佐證，固堪認定。
㈡、惟按汽車行駛時，駕駛人應注意車前狀況及兩車並行之間隔
    ，並隨時採取必要之安全措施，不得在道路上蛇行，或以其
    他危險方式駕車，道路交通安全規則第94條第3項訂有明文
    。次按道路交通管理處罰條例第43條第1項第1款規定：「汽
    車駕駛人，駕駛汽車有下列情形之一者，處新臺幣6000元以
    上24000元以下罰鍰，並當場禁止其駕駛：一、在道路上蛇
    行，或以其他危險方式駕車。」。觀諸該條例第43條第1項
    第1款係規定在道路上蛇行，或以其他危險方式駕車者，其
    將「蛇行」與「其他危險方式駕車」並列，故「蛇行」係「
    危險駕車方式」之例示，「蛇行」顯非單純之驟然或任意變
    換車道，而應有沿途多次、密集、連貫地驟然或任意變換車
    道，而在車流中穿梭之意，由於此種危險駕駛行為特別容易
    使四周車輛反應不及，或使駕駛人自身操控失當，產生追撞
    、自撞之危險，是其裁罰效果較一般違規變換車道為重（臺
    北高等行政法院105年度交上字第16號判決參照）。
㈢、經查，本件被告依據前揭監視器影像光碟、影像擷圖照片、
    現場照片、新北市政府警察局土城分局110年12月30日新北
    警土交字第1103732774號函、員警職務報告、現場示意圖（
    見本院卷第49至63頁），而認定原告於上開時間駕駛系爭機
    車，於駛出自強街引道口而銜接擺接堡路後，於直行一定距
    離之範圍內連續於雙線車道變換行駛，即屬構成蛇行違規事
    實，固非無據。惟依本院當庭勘驗前揭監視器影像光碟之結
    果：「壹、擺接堡路、自強街引道（1）：110年7月17日上
    午00時34分49秒，原告所騎乘的機車出現在畫面的左側，沿
    著自強街引道往前行駛，原告確實未戴安全帽。貳、擺接堡
    路、自強街引道（2）：一、110年7月17日上午00時34分53
    秒，原告騎乘機車出現在引道口。二、110年7月17日上午00
    時34分54秒，原告騎乘的機車沿著引道往前行駛。參、擺接
    堡路、自強街引道（3）：一、110年7月17日上午00時34分5
    4秒，原告所騎乘的機車出現在畫面的右側未戴安全帽，沿
    著道路的右側往前騎乘。二、110年7月17日上午00時34分57
    秒，原告所騎乘的機車沿著道路的分隔線往前騎乘。三、11
    0年7月17日上午00時34分58秒，原告所騎乘的機車往左再往
    右騎乘。肆、擺接堡路往城林橋方向：一、110年7月17日上
    午00時43分44秒，原告所騎乘的機車與左邊的騎士併行，此
    時原告有戴安全帽。二、110年7月17日上午00時43分49秒畫
    面結束。」（見本院卷第83至84頁），復細繹前揭【擷取自
    上開「擺接堡路、自強街引道（3）」影像檔】影像擷圖照
    片所示（見本院卷第53至55頁）110年7月17日上午00時34分
    54秒，原告所騎乘的機車出現在畫面的右側未戴安全帽，沿
    著道路的右側往前騎乘，而於00時34分56秒沿引道口向右轉
    向而直行擺接堡路後，於00時34分57秒沿著車道線之右側（
    外側車道靠近內側車道處）往前騎乘，再於00時34分59秒於
    車道線蜿蜒處行駛至車道線之左側（內側車道靠近外側車道
    處），嗣行駛至車道線之右側（外側車道靠近內側車道處）
    後再於00時35分02秒行駛車道線之左側（內側車道靠近外側
    車道處）【至於本院卷第55頁下方「110年7月17日上午00時
    35分06秒」之照片則無法辨識原告所行駛之車道】之過程，
    互核以觀，本件原告駕車駛出自強街引道口向右轉向而直行
    擺接堡路後，於歷時00時34分57秒至00時35分02秒間約5、6
    秒之時間，先後由外側車道往內側車道、由內側車道往外側
    車道、由外側車道往內側車道而變換行駛之過程，大致行駛
    於靠近車道線之兩側近處，且其間該車道線亦因現場之道路
    狀況有蜿蜒劃設之情，自難認逕以車道線作為原告有一般人
    日常生活經驗所理解之「蛇行」（即「S狀急行」）之駕駛
    方式（原告未戴安全帽及是否有不依規定變換車道等違規事
    實則非本件審理之範圍），又原告是否另有警員所目睹於監
    視器攝錄範圍以外之S狀急行駕駛方式，囿於原告係於該車
    陣前方之前導機車，其後方尚有數輛同行機車，並由舉發警
    員發現後於後方一定距離外追及稽查，依當時凌晨執勤且舉
    發警員須分心駕車並注意四周狀況，及原告後方之其他同行
    機車阻擋視線等複合狀況因素下，警員於擺接堡路上追緝之
    過程，是否即已鎖定確認行駛在前之系爭機車暨原告所進行
    之駕車動態，亦非無疑，此外，原告行駛在前，而其後方之
    同行機車於該車陣內一同高速前行，原告縱未沿直線穩定行
    駛，惟其後方擺接堡路上除同行車輛外，尚無其他用路車輛
    ，對於當時交通安全之妨害，亦與一般情形四周有其他無關
    車輛行駛下而任意危險駕駛之行為有間。準此，本件依原告
    於擺接堡路上之蜿蜒劃設之車道線間，歷時長達5、6秒而僅
    先後三次變換車道之行為，且係行駛位於車道線兩側之範圍
    ，亦未影響同行車陣以外之其他用路車輛等情，尚難認原告
    有「沿途多次、密集、連貫地驟然或任意變換車道，而在車
    流中穿梭之意」之蛇行行為，是被告認定原告在道路上蛇行
    之違規行為，與上開勘驗結果暨警員所擷取說明之照片不符
    ，自有違誤，應予撤銷，庶符保障原告之權益。
㈣、本件判決基礎已經明確，兩造其餘的攻擊防禦方法及訴訟資
    料，經本院斟酌後，核與判決結果不生影響，無一一論述之
    必要，一併說明。
六、結論：原處分洵有違誤，原告訴請撤銷為有理由，應予准許
    。本件第一審裁判費為300元，所以確定第一審訴訟費用額
    為300元，由被告負擔；被告應賠償給付原告300元。
七、依行政訴訟法第195條第1項前段、第98條第1項前段、第237
    條之8第1項、第237條之9、第236條、第104條、民事訴訟法
    第93條，判決如主文。
中　　華　　民　　國　　111 　年　　3 　　月　　16　　日
                  行政訴訟庭  法  官  陳伯厚
上為正本係照原本作成。
如不服本判決，應於判決送達後20日內，向本院提出上訴狀，上
訴狀並應記載上訴理由，表明關於原判決所違背之法令及其具體
內容或依訴訟資料可認為原判決有違背法令之具體事實，並繳納
上訴費新臺幣750元。其未表明上訴理由者，應於提出上訴後20
日內向本院補提理由書（上訴狀及上訴理由書均須按他造人數附
繕本），如逾期未提出上訴理由書者，本院毋庸再命補正，由本
院逕以裁定駁回上訴。
                              書記官  陳柔吟
中　　華　　民　　國　　111 　年　　3 　　月　　16　　日